【裁判字號】    90,上易,1902
【裁判日期】    901130
【裁判案由】    違反食品衛生管理法
【裁判全文】
臺灣高等法院高雄分院刑事判決                    九十年度上易字第一九二號
    上  訴  人  臺灣屏東地方法院檢察署檢察官
    被      告  甲○○
右上訴人因被告甲○○違反食品衛生管理法案件，不服臺灣屏東地方法院九十年度易
字第一０六五號中華民國九十年九月二十七日第一審判決（起訴案號：臺灣屏東地方
法院檢察署九十年度偵字第四五三０號），提起上訴，本院判決如左：
      主  文
原判決撤銷。
甲○○因過失違反食品有毒者，不得販賣之規定，致危害人體健康，處有期徒刑參月
，如易科罰金，以參佰元折算壹日。緩刑參年。
      事  實
一甲○○以賣魚為業，於民國八十九年八月七日上午十時許，意圖販賣魚肉營利，而
  在屏東縣東港漁市場外向不詳姓名之婦人購買竹針魚（俗稱針梭或梭仔）後，應注
  意竹針魚含有熱帶珊瑚礁魚毒，為有害人體健康之有毒食物，尤其內臟之毒性較強
  ，如去除內臟加工過程處理不當，就會造成中毒，不得加工、販賣，竟自行帶回處
  理，於去魚肚、鱗等工作時，能注意避免內臟污染魚肉，卻疏於注意，致該魚肉留
  有毒素。甲○○旋即將該批魚載往屏東縣新埤鄉餉潭、箕湖兩村等地販賣，經出售
  予丙○○、丁○○、戊○○○、乙○○等人，致丙○○、丁○○、戊○○○、乙○○等與家人潘佩玲、潘登臨、潘振男、潘良、潘秀琴共同食用後，出現有胸悶、頭
  昏、顏面暨四肢發麻等現象。嗣經屏東縣衛生局將渠等所吃剩餘食物採樣送驗結果
  ，驗出甲○○出售予丙○○等人之竹針魚肉，含有熱帶珊瑚礁魚毒。
二案經屏東縣政府函送臺灣屏東地方法院檢察署檢察官偵查起訴。
      理  由
一訊據被告甲○○對上開販售竹針魚之過程坦承不諱，核與被害人潘明和、丁○○、
  戊○○○、乙○○等人於偵查中所述食用被告所賣之竹針魚後中毒情形，及證人林
  加禮所述確曾與被告一同前往購買前開竹針魚之情形相符，並有移送函附之屏東縣
  衛生局食品中毒調查報告等可稽。又查被告所販賣之竹針魚中，確含有熱帶珊瑚礁
  魚毒一節，亦經行政院衛生署藥物食品檢驗局鑑定無誤，有該局於八十九年八月二
  十五日所出具之8.藥檢伍字第八九一二二七三號檢驗成績書一紙在卷可稽。而
  被告乃自承從事賣魚業務二年餘，應有注意辨識有毒魚類，以免誤賣，致民眾食用
  後有害身體健康之認知，並能注意，詎其竟疏於不知竹針魚為有毒魚類而處理加工
  不當，誤販賣之，致危害潘明和等人之健康，乃有過失，其犯行堪以認定。
二按被告因過失而違反食品衛生管理法第十一條第三款，食品有毒者，不得販賣之規
  定，核被告所為，係犯食品衛生管理法第三十一條第一款、第三十四條第三項之罪
  。又被告基於一販賣魚肉之意思而販入竹針魚後，接續出售該處理不當之毒魚予上
  開四人，致丙○○、丁○○、戊○○○、乙○○、潘佩玲、潘登臨、潘振男、潘良
  、潘秀琴等九人中毒，應屬接續犯，應論以一過失販賣有毒食品罪。至公訴意旨認
  被告係犯同法第三十四條第一項之罪，無非係以證人即屏東縣東港魚市場職員林漢
  丑於偵查中證稱，凡賣魚之人均應知道竹針魚有毒等語，及行政院農委會漁業署所
  頒之「魚類圖鑑－有毒魚類」一書中載明竹針魚為有毒魚類，故認被告顯然明知竹
  針魚有毒，仍故意販賣云云。惟據同為魚販之證人林加禮於偵查中結證稱，渠並不
  知竹針魚有毒等語（見偵查卷第十二頁）。故公訴意旨認被告為魚販即當然應知道
  竹針魚有毒一節，尚難遽採。況且被告僅有小學學歷，其是否有能力及機遇得閱讀
  上述魚類圖鑑，自非無疑。再者，被告與被害人等素無怨隙，此業經被告與被害人
  等於偵查中陳明，衡情被告並無必要於明知竹針魚有毒之情形下，為數百元之販魚
  利益而負擔刑責，故被告所辯其不知竹針魚有毒一節，即為可採。如此自難逕行推
  論其明知竹針魚有毒而故意販賣，而被告除缺乏此項主觀犯意外之其他犯罪事實，
  均經起訴書載明，自應變更起訴法條並予審判，併此敘明。
三被告犯罪事證既明，原審法院予以論罪科刑，固非無據，惟查：被告販售有毒魚肉
  予丙○○等四人之行為，屬接續犯，如前所述，原判決予以分論併罰，尚有未洽。
  爰審酌被告並無前科，素行良好；身為魚販，卻不知竹針魚之處理方式，而將此有
  毒魚類販予他人食用，致多人健康受損，所生損害非輕，惟已與被害人成立調解，
  並賠償渠等部分損失；犯罪後坦承犯行，態度尚佳等一切情狀，量處如主文所示之
  刑，並諭知易科罰金之折算標準。又被告前未曾受刑之宣告，有其前科表為憑，並
  已深表悔意，其經此次偵查審程序之教訓後，應知所警惕，信無再犯之虞，爰併為
  緩刑之諭知，以啟自新。
據上論斷，應依刑事訴訟法第三百六十九條第一項前段、第三百六十四條、第二百九
十九條第一項前段、第三百條，食品衛生管理法第十一條第三款、第三十一條第一款
、第三十四條第三項、第一項，刑法第十一條前段、第四十一條第一項、第七十四條
第一款，罰金罰鍰提高標準條例第二條，判決如主文。
本案經檢察官郭振昌到庭執行職務。
中      華      民      國     九十     年     十一     月     三十     日
                            臺灣高等法院高雄分院刑事第六庭
                                  審判長法官
                                        法官
                                        法官
右正本證明與原本無異。
不得上訴。
                                      書記官
中    華    民    國      九十      年       九       月    十  三      日
附錄：本判決論罪科刑法條：
食品衛生管理法第三十四條


司法院資訊處製作；財團法人民間司法改革基金會備份。
